【裁判字號】    97,上訴,4693
【裁判日期】    971016
【裁判案由】    家暴妨害自由等
【裁判全文】
臺灣高等法院刑事判決                97年度上訴字第4693號
上  訴  人  臺灣板橋地方法院檢察署檢察官
被      告  甲○○（原名鄭景隆）
上列上訴人因被告家暴妨害自由等案件，不服臺灣板橋地方法院
97 年度訴字第641號，中華民國97年8 月13日第一審判決（起訴
案號：臺灣板橋地方法院檢察署97年度偵字第3165號），提起上
訴，本院判決如下：
   主  文
上訴駁回。
    理  由
一、按提起第二審之上訴，其上訴書狀應敘述具體理由，為第二
    審上訴必備之程式。此觀民國96年7月4日修正公布刑事訴訟
    法第361條第2項之規定甚明。倘上訴理由之敘述未合乎具體
    之要求者，其上訴即屬同法第362 條前段所定「上訴不合法
    律上之程式」，第二審法院應依同法第367 條前段之規定，
    以判決駁回之。至於上訴理由之具體與否，係屬第二審法院
    審查範圍，不在第一審法院命補正之列，是上訴書狀如已敘
    述理由，無論其具體與否，即無待其補提理由書或命補正。
    亦即上訴書狀已記載理由，並有具體之敘述時，其上訴既屬
    合法，第二審法院固應就其理由之是否可取，為實體之審理
    及判斷；如認其上訴書狀雖記載理由，但並未具體敘述時，
    則無須再命補正，可逕認其上訴不合法，以判決駁回之（最
    高法院97年度台上字第3889號判決參照）。此與上訴書狀全
    未敘述上訴理由者，第一審法院依刑事訴訟法第361條第3項
    之規定，應定期間先命補正之情形，尚屬有別。又第二審上
    訴之目的，既在於請求撤銷、變更原判決，則所謂具體理由
    ，必係依卷內既有訴訟資料或提出新事證，指摘或表明第一
    審判決有何採證認事、用法或量刑等足以影響判決本旨之不
    當或違法，而構成應予撤銷之具體事由，始克當之；倘僅泛
    言原判決認定事實錯誤、違背法令、量刑失之過重或輕縱，
    而未依上揭意旨指出具體事由，或形式上雖已提出具體事由
    ，然該事由縱使屬實，亦不足以認為原判決有何不當或違法
    者，皆難謂係具體理由，俾與第二審上訴制度旨在請求第二
    審法院撤銷、變更第一審不當或違法之判決，以實現個案救
    濟之立法目的相契合，並節制濫行上訴（最高法院97年度台
    上字第892 號判決意旨參照）。又上訴書狀本身應敘述上訴
    理由，非可引用或檢附其他文書代替，以為上訴之理由。蓋
    刑事訴訟法規定各種文書之制作，應具備一定之程式，其得
    引用其他文書者，必有特別之規定始可（例如刑事訴訟法第
    48條、第373條)，否則，即難認其上訴已合法律上之程式（
    最高法院69年台上字第2724號判例要旨參照）。
二、檢察官不服原審判決，提起上訴，其上訴理由係稱：原審僅
    量處被告傷害等罪應執行有期徒刑6 月，拘役部分應執行拘
    役120日，尚且得易科罰金之刑度，顯未考量告訴人6次所受
    傷害之程度及被告之惡性及其與被害人間之關係，為此提起
    上訴，請求撤銷原判決，量處較原判決更重之刑等語。惟查
    ：刑之量定，為求個案裁判之妥當性，法律賦予法院裁量之
    權。量刑輕重，屬為裁判之法院得依職權自由裁量之事項，
    苟其量刑已以行為人之行為罪責為基礎，並斟酌刑法第57條
    各款所列情狀，在法定刑度內，酌量科刑，如無偏執一端，
    致明顯失出失入情形，上級審法院即不得單就量刑部分遽指
    為不當或違法。原判決關於被告科刑部分，業於理由內說明
    係審酌「被告與告訴人為夫妻關係，本應和睦共處，遇有誤
    會爭執，被告原應以理性之方式尋求化解，縱對他方之行為
    有所不滿，亦不容有任意施加暴行之舉，然被告不思此途，
    每於爭執盛怒之下，即失去自我控制能力，而以暴力行為加
    諸告訴人，其行為對於告訴人身體、心理所造成之傷害程度
    自屬非輕，亦顯示其漠視告訴人身體、自由法益之心態，兼
    衡被告犯後於本院審理時已坦承全部犯行，甚表悔意，犯後
    態度尚稱良好，其雖迄未能與告訴人達成和解，惟其於審理
    程序中，已具體表明願以新臺幣50萬元之金額與告訴人和解
    ，足見其確有為自己錯誤行為負責、並賠償告訴人所受損害
    之誠意，僅因告訴人未予同意而和解未果等一切情狀。」，
    據此就被告各次犯行分別量處如原判決附表所示之刑，並就
    宣告之有期徒刑定其應執行有期徒刑6 月，拘役部分定應執
    行拘役120日，並均諭知易科罰金之折算標準（見原判決第2
    、3 頁）。顯已依被告之行為罪責為基礎，具體斟酌刑法第
    57條各款所列情狀，甚且係明確審酌被告與告訴人間之關係
    ，卻屢次對告訴人施加暴力，對告訴人身體、心理造成傷害
    程度非輕等情，而為刑之量定之準據。檢察官此一「顯未考
    量告訴人6 次所受傷害之程度及被告之惡性及其與被害人間
    之關係」之上訴理由之敘述，顯係對原判決就刑之量定已詳
    予說明審酌之事項，漫詞爭執，並未具體指出原判決之量刑
    有何輕重相差懸殊等裁量權濫用之情形，應認其實質上未符
    合具體之要件。至其另以「爰附送告訴人聲請狀」資為上訴
    理由之一，揆諸前開說明，亦非合法。綜上所述，檢察官上
    訴書狀雖已敘述理由，但其理由非屬具體，其所為上訴為不
    合法律上之程式，應予駁回，並不經言詞論為之。
據上論斷，應依刑事訴訟法第367條前段、第372條，判決如主文
。
中    華    民    國    97    年    10    月    16    日
                  刑事第九庭審判長法  官  陳貽男
                                  法  官  許宗和
                                  法  官  何信慶
以上正本證明與原本無異。
傷害罪部分不得上訴。
妨害自由罪部分如不服本判決，應於收受送達後十日內向本院提
出上訴書狀，其未敘述上訴之理由者並得於提起上訴後十日內向
本院補提理由書（均須按他造當事人之人數附繕本）。
                                  書記官  王泰元
中    華    民    國    97    年    10    月    16    日


司法院資訊處製作；財團法人民間司法改革基金會備份。
